【裁判字號】    98,家聲,60
【裁判日期】    980318
【裁判案由】    核定遺產管理人報酬
【裁判全文】
臺灣高雄地方法院民事裁定              98年度家聲字第60號
聲  請  人  林敏澤律師即被繼承人甲○○之遺產管理人
上聲請人聲請核定遺產管理人報酬事件，本院裁定如下：
    主  文
聲請人任被繼承人甲○○（男，民國○○○年○月○○日生，身
分證統一編號：Ｘㄧ00000000號）之遺產管理人之報酬
核定為新臺幣萬伍仟元。
程序費用新臺幣壹仟元由被繼承人甲○○之遺產負擔。
    理  由
一、按「遺產管理人，得請求報酬，其數額由親屬會議按其勞力
    及其與被繼承人之關係酌定之。」、「依本法之規定應開親
    屬會議時，由當事人、法定代理人或其他利害關係人召集之
    。」、「親屬會議不能召開或召開有困難時，依法應經親屬
    會議處理之事項，由有召集權人聲請法院處理之。」，民法
    第1183條、第1129條、第1132條第2 項前段分別定有明文。
二、聲請意旨略以：聲請人前經本院95年度財管字第137 號民事
    裁定選任為被繼承人之遺產管理人。嗣依本院96年度家催字
    第268 號民事裁定為公示催告，並已刊登於新聞紙，嗣聲請
    人編製遺產清冊、債權人清冊、代支費用、聲請法院變賣被
    繼承人之不動產、函查被繼承人欠繳之地價稅、房屋稅、土
    地稅等管理遺產之行為，其中被繼承人所遺坐落高雄市○○
    區○○段之房地2 筆經本院96年度執字第76365 號強制執行
    事件拍定新臺幣（下同）1,972,00 0元，另坐落澎湖縣望安
    鄉○○段之房地共8 筆業經本院97年度拍字第13號民事裁定
    准予聲請人變賣在案。而被繼承人已知之債權人有中央信託
    股份有限公司高雄分公司、高雄市稅捐稽徵處鼓山分處，對
    被繼承人之債權總計2,470,275 元未受清償，茲因遺產管理
    人之報酬已難期待由親屬會議酌定，爰依民法第1138條規定
    及「代管無人承認繼承作業要點」第14點第3 項規定，以管
    理遺產報酬不得低於遺產現值百分之一為計算標準，狀請本
    院酌定本件遺產管理人報酬等語。
三、經查：
  (一)本件被繼承人死亡後，其繼承人均已拋棄繼承權，且未經親
    屬會議選定遺產管理人，經本院選任聲請人為被繼承人之遺
    產管理人乙節，有聲請人提出之土地登記謄本、建物登記謄
    本於土地所有權部、建物所有權之管理者為林敏澤，其他登
    記事項：此管理者係遺產管理人等語、本院96年度家催字第
    268 號民事裁定附卷可稽，堪信為真實。準此，聲請人顯難
    召開親屬會議酌定其管理遺產之報酬，是其本於利害關係人
    之地位，聲請本院酌定報酬，洵屬有據。
  (二)聲請人主張之前揭事實，除上述土地登記謄本、建物登記謄
    本及民事裁定外，另據其提出本院97年度家拍字第13號民事
    裁定暨確定證明書、遺產清冊、已知債權人清冊、聲請人之
    管理遺產事務進行狀況表、已將公示催告裁定刊登於新聞紙
    之陳報狀、向高雄市稅捐稽徵處查詢被繼承人所遺土地及房
    屋稅函、高雄市稅捐稽徵處鼓山分處檢送被繼承人之95、96
    年度地價稅、房屋稅課稅明細表及繳款書函、及其他為被繼
    承人遺產所為種種管理行為之陳報狀及與機關間往來之函文
    等件影本各1 份為證，堪信為真實。本院審酌：被繼承人之
    遺產有土地8 筆及房屋1 筆，合計現值為2,539,580 元（聲
    請狀誤載2,443,580 元），另共有澎湖縣望安鄉○○段50建
    號之房屋1 筆（總面積99.17 平方公尺，被繼承人權利範圍
    ：1/2） ，有被繼承人之遺產清冊附卷可參，其債權人有中
    央信託局股份有限公司及高雄市稅捐稽徵處鼓山分處，除此
    之外，尚無其他債權人陳報債權、債務或遺贈；又聲請人業
    已公示催告、登報、查詢被繼承人財產、向澎湖及鹽埕地政
    事務所辦理遺產管理人登記、通知債權人陳報債權、聲請法
    院變賣遺產、強制執行之管理遺產行為，後續尚有變賣遺產
    等其他事項待理，聲請人處理上開事務及後續所需時間之久
    暫、耗費人力之程度及各債權人受償權利之保障等一切情狀
    ，認聲請人任被繼承人遺產管理人之報酬金額，核定為35,0
    00元（含已代為墊支之相關費用2,912 元【其中本院96年度
    家催字第268 號公示催告聲請費，及本院97年度家拍字第13
    號變賣遺產聲請費，已經上開裁定明示由被繼承人甲○○之
    遺產負擔，應予扣除】）為適當，爰酌定如主文第1 項所示
    。至財政部訂頒「代管無人承認繼承遺產作業要點」第14
    點第3 項規定，管理遺產報酬不得依於遺產現值百分之一，
    僅供法院斟酌，尚非為據以論酬之依據，併此敘明。
四、末按依法應由關係人（包括聲請人、相對人及其他利害關係
    人）負擔費用者，法院裁定命關係人負擔時，應一併確定其
    數額，非訟事件法第24條第1 項所明定。經核本件聲請事件
    ，應徵之程序費用為1,000 元，依非訟事件法第157 條規定
    ，應由遺產負擔，爰併予確定如主文第2 項所示，附此敘明
    。
五、依非訟事件法第157 條、第24條第1 項，裁定如主文。
中    華    民    國    98    年     3    月    18    日
                  家事法庭  司法事務官  任士慧
正本係照原本作成。
如對本裁定抗告，須於裁定送達後10日之不變期間內，向本院提
出抗告狀，並繳納抗告費新臺幣1,000元。
中    華    民    國    98    年    3     月    19    日
                                書記官  黃進遠


司法院資訊處製作；財團法人民間司法改革基金會備份。
